臺灣高雄地方法院刑事判決　　　　　　　　94年度訴字第86號
　　公　訴　人　臺灣高雄地方法院檢察署檢察官
　　被　　　告　丙○○　男　1.
　　選任辯護人　甲○○律師
上列被告因違反槍砲彈藥刀械管制條例案件，經檢察官提起公訴
（93年度偵字第18640 號），本院判決如下：
    主  文
丙○○未經許可，持有可發射子彈具有殺傷力之改造手槍，處有
期徒刑貳年，併科罰金新臺幣肆萬元，罰金如易服勞役，以新臺
幣玖佰元即銀元參佰元折算壹日。緩刑伍年。緩刑期內付保護管
束。
扣案之仿BERETTA 廠半自動手槍製造之改造手槍壹枝（槍枝管制
編號：0000000000號，含彈匣壹個）沒收。
    事  實
一、丙○○明知可發射子彈具有殺傷力之改造手槍，屬違禁物，
    未經許可，不得持有，猶於93年4 月間起，在高雄市○○路
    租住處，未經許可持有經不明人士改造可發射子彈具殺傷力
    之仿BERETTA 廠半自動手槍之改造玩具手槍1 支（槍枝管制
    編號：0000000000號，含彈匣1 個），並將該支改造手槍藏
    放於住處內。嗣於93年9 月13日下午1 時許，丙○○因與魏
    超偉結識相同女友而有齟齬，相約位在高雄市左營區○○○
    路九三號之「享溫馨ＫＴＶ」包廂談判，於談判中，丙○○
    取出上開改造手槍並持該槍以槍柄部毆擊陪同魏超偉到場談
    判之丁○○頭部（傷害部分業經撤回告訴），經警據報循線
    通知丙○○到案，並扣得該可發射子彈具殺傷力之仿BERETT
    A 廠半自動手槍之改造玩具手槍1 支（槍枝管制編號：0000
    000000號，含彈匣1 個）。
二、案經高雄市政府警察局左營分局報告臺灣地方法院檢察署檢
    察官偵查起訴。
    理  由
壹、有罪部分：
一、上揭關於未經許可持有改造手槍之事實，業據被告於本院審
    訊中自白明確，並有上開手槍1 支扣案可資佐證，又上開扣
    案之手槍1 支，經送請行政院內政部刑事警察局鑑驗結果為
    ：送鑑改造手槍1 支（含彈匣，槍枝管制編號：0000000000
    號），認係由仿BERETTA 廠半自動手槍製造之金屬玩具手槍
    ，更換土造金屬槍管改造而成之改造手槍，機械性能良好，
    可擊發適用子彈，認具殺傷力。此有行政院內政部警政署刑
    事警察局93年9 月30日刑鑑字第0930191227號槍彈鑑定書乙
    紙在卷足憑。另辯護人雖以「扣案手槍之實際狀態彈匣已損
    壞，欠缺彈匣拖板及彈底板，該扣案手槍顯因彈匣損壞而無
    法存取子彈順利擊發，現實狀態並無殺傷力，故不屬於具有
    殺傷力之手槍」等詞為被告辯護，惟扣案手槍經檢視，雖彈
    匣損壞，惟不影響槍枝正常擊發功能，可擊發適用之子彈，
    認具殺傷力，已經行政院內政部警政署刑事警察局鑑定明確
    ，復載明於上揭鑑定書，辯護人所陳容有誤認。綜上，本案
    事證明確，被告未經許可，持有可發射子彈具有殺傷力之改
    造手槍之犯行，洵堪認定。
二、被告行為後，槍砲彈藥刀械管制條例部分條文經修正並於94
    年1月26日經總統公布，於同年月28 日生效，而刪除修正前
    該條例第11條第4 項之未經許可持有、寄藏其他可發射子彈
    具有殺傷力之槍枝罪之規定，將該犯罪構成要件及處罰規定
    移置於同條例第8 條第4 項，且法定刑由「1 年以上7 年以
    下有期徒刑，併科新臺幣7,000,000 元以下罰金」加重為「
    3 年以上10年以下有期徒刑，併科新臺幣7,000,000 元以下
    罰金」，依刑法第2 條第1 項但書之規定，比較新舊法之結
    果，應適用修正前之規定較有利於被告，是以被告未經許可
    持有槍枝之犯行應適用修正前之槍砲彈藥刀械管制條例第11
    條第4 項論處。是核被告所為，係犯94年1 月26日修正前之
    槍砲彈藥刀械管制條例第11條第4 項未經許可持有可發射子
    彈具殺傷力之改造手槍罪。公訴人認為被告涉有槍砲彈藥刀
    管制條例第11條第3 項、第1 項之意圖供自己犯罪之用，而
    未經許可製造改造手槍罪嫌，無非係以被告於內勤檢察官訊
    問時之自白作為憑據。惟按被告或共犯之自白，不得作為有
    罪判決之唯一證據，仍應調查其他必要之證據，以察其是否
    與事實相符，刑事訴訟法第156 條第2 項定有明文。經查，
    本案於93年10月1 日經被告同意由警方至被告住處搜索，並
    未發現任何改造手槍之工具或手槍之主要組成零件等，有搜
    索扣押筆錄可資佐證，衡情，前開改造手槍1 支，為玩具手
    槍換裝土造金屬槍管而成，非普通手工具能獨自竟其功，一
    般而言，金屬槍管之製作應使用車床、銑床或鑽床等精密機
    具，被告於內勤檢察官訊問時僅陳明其用電鑽將槍管打通，
    未敘明其以何種方式換裝金屬槍管，而檢察官復未積極查證
    其自白是否屬實，被告於審理中改稱並無改造玩具手槍犯行
    ，而公訴人對於起訴被告改造手槍部分，除內勤檢察官訊問
    自白筆錄外，未提出任何證據證明與事實相符，自難以該條
    文相繩，公訴人認為被告係犯槍砲彈藥刀械管制條例第11條
    第3 項、第1 項之意圖供自己犯罪之用，而未經許可製造改
    造手槍罪，容有誤會，然起訴之基礎事實同一，本院變更起
    訴法條為同條例第11條第4 項之罪。爰審酌邇來臺灣地區槍
    彈氾濫，不法之徒每每擁槍自重，輕則用之恐嚇勒索、欺壓
    善良，重則持以搶劫、擄人勒贖、殺人，致使一般民眾聞槍
    色變，被告未經許可持有具殺傷力改造手槍，因槍彈可於瞬
    間取人性命，影響所及，非僅危及他人之生命安全，並且嚴
    重損害社會治安之維護，所為危害社會秩序及人民生命財產
    安全甚鉅，況被告僅因細故，率而持槍逞兇，危害社會治安
    甚鉅、犯罪所生之損害非輕，本應從嚴論處，惟念及被告持
    有改造手槍之動機，且被告持有之具殺傷力改造手槍1 支，
    數量非多，及被告犯後已坦認犯行，態度良好等一切情狀，
    量處如主文所示之刑，並就罰金刑部分諭知易服勞役之折算
    標準，以資懲儆。又被告前未曾受有期徒刑以上刑之宣告，
    此有上開臺灣高等法院前案紀錄1 份附卷可參，其素行良好
    ，一時失慮罹犯刑章，為偶發之初犯，於犯後知所悔悟，經
    此偵審程序，當知所警惕而無再犯之虞，本院認所宣告之刑
    以暫不執行為當，爰依刑法第74條第1 款之規定，併宣告緩
    刑5 年，以啟自新。再被告之價值觀念顯有偏差，且法律觀
    念淡薄，本院認應由觀護人以專業知識矯治其不正之心態，
    輔導其品德，以助其改過自新，爰併宣告於緩刑期內付保護
    管束。
三、至扣案仿BERETTA 廠半自動手槍之改造玩具手槍1 支（槍枝
    管制編號：0000000000號，含彈匣1 個），係屬違禁物，不
    問屬於犯人與否，應依刑法38條第1 項第1 款宣告沒收。
貳、不另為無罪諭知部分：
一、公訴意旨另以：被告丙○○因與魏超偉結識相同女友而有齟
    齬，相約位在高雄市左營區○○○路九三號之「享溫馨ＫＴ
    Ｖ」包廂談判。嗣於93年9 月13日下午1 時許，丙○○因見
    陪同魏超偉到場談判之丁○○進入包廂後，取出「電擊棒」
    按按鈕劈啪作響而認其言行囂張，竟單獨基於恐嚇之犯意，
    外出包廂取出其前於不詳某時預藏於「享溫馨ＫＴＶ」外草
    叢內之上開改造手槍返回包廂，復於相邀丁○○飲酒不從後
    ，自腰際取出上開改造手槍置放桌上，致生危害於丁○○之
    安全。嗣業已心生恐懼之丁○○見狀奪門而出時，丙○○竟
    基於承前恐嚇之接續犯意，強抓丁○○領口並持槍指住丁○
    ○頭部，旋並以槍柄部毆擊丁○○頭部，與丙○○同夥之陳
    正、張維豪等人則分持木棍刀、電擊棒、雨傘等毆擊丁○
    ○頭部，因認被告丙○○涉有刑法第305 條恐嚇致生危害安
    全罪嫌。
二、按犯罪事實應依證據認定之，無證據不得認定犯罪事實，刑
    事訴訴法第154 條第2 項定有明文。本案檢察官認被告涉有
    上開恐嚇罪嫌，係以（一）被告警詢及初次偵查中之自白，
    （二）告訴人丁○○、證人魏超偉、同案被告陳正、張維
    豪、蘇楊聖警詢及偵查中之供述。（三）扣案改造手槍1 支
    及槍彈鑑定書1 份為其論據。訊據被告堅決否認有何恐嚇罪
    嫌，辯稱：「我拿槍出來直接打被害人的頭，我沒有要恐嚇
    他，當時我們在ＫＴＶ談判，被害人拿電擊棒出來示威，我
    為了防身拿手槍出來打他的頭。我有拿槍敲他的頭部，可能
    他誤會了。槍放在ＫＴＶ外面的草叢裡，我看到丁○○拿電
    擊棒出來，我才出去拿槍回來，我把槍放在腰際，回包廂時
    看到丁○○還拿著電擊棒，我就把槍掏出來打他的頭，我並
    沒有把槍放在桌上，也沒有用槍指著他的頭部。」等語。經
    查：
（一）本院遍觀全卷，被告於警詢及初次偵查中均係供述伊有拿
      手槍用槍柄敲打被害人，及拿玩具槍出來嚇對方，惟均未
      供述將改造手槍置放桌上及持槍指住丁○○頭部等詞，檢
      察官以被告就此部分犯行之自白為證據，容有誤認。另參
      諸被告於本院供述：我拿槍出來直接打被害人的頭，我沒
      有要恐嚇他，當時我們在ＫＴＶ談判，被害人拿電擊棒出
      來示威，我為了防身拿手槍出來打他的頭。我並沒有把槍
      放在桌上，也沒有用槍指著他的頭部等語。被告前後供述
      均一致，尚無矛盾。
（二）被害人丁○○於警詢中供述：丙○○手持槍枝拉滑套比向
      我，丙○○手持槍枝敲擊我頭部（參93年9 月14日警詢筆
      錄）；於偵查中供述：拿槍的那個拿槍指著丁○○的頭，
      丁○○說好好講就好，但對方說不用說了，就用槍柄打丁
      ○○的頭（參偵查卷第55頁）；復於本院證述：「當天我
      們這邊有二個人，對方有很多人，是被告找我朋友去那邊
      唱歌的，我們不是去那邊談判，一開始被告沒有亮槍，當
      時我跟被告分站在ＫＴＶ包廂桌子的兩邊，我低頭要拿香
      菸，被告就拿槍敲我的頭，我用左手撥開他的槍，當時我
      有抓住被告的手，我叫被告放手，結果後面的人用棍子跟
      刀子砍我的頭，被告另一支手拉著我的衣領，也有拉到我
      項鍊，棍子打到我的頭以後我就不清楚了。（問：案發當
      天被告是否掏出一把槍，用槍托打你？）答：是。（問：
      從被告掏出槍用槍托到打你頭之間，約有幾秒？）答：只
      有相隔幾秒。（問：被告掏槍出來是否直接用槍托打你的
      頭？）答：是。（問：為何你在偵詢時，說被告拿槍指著
      你的頭？）答：因為當時很亂，我主觀上認為他有拿槍指
      著我的頭，但事實上沒有。（問：被告掏槍出來用槍柄打
      你的頭時，有無要求你作什麼或威脅你？）答：沒有。（
      問：被告有無說任何話？）答：沒有，就一直在打而已，
      打到中間我就說不要再打了。」（參本院卷第88頁至92頁
      ）。綜上，被害人丁○○從未供述被告有將手槍置放於桌
      上威嚇之舉動，另被害人丁○○於警偵訊雖供述被告持槍
      指向其頭部，惟於本院復證述被告掏槍出來即直接用槍托
      打伊頭部，沒有用槍指伊的頭，是被害人前後供述不一，
      指訴已有瑕疵，考量當時現場之混亂情形，又係於短時間
      內發生，被害人是否能辨明被告拿槍出來毆打伊之前是否
      有明確拿槍指伊之威嚇動作，已非無疑，是本院尚不得遽
      認被害人於警偵訊之供述有何較可信之特別情況，採為證
      據，而認被害人於本院審理中之證述不可採。
（三）另證人魏超偉、同案被告陳正、張維豪、蘇楊聖於警詢
      及偵查中雖曾供述被告拿槍指向被害人丁○○頭部，參諸
      被害人自警偵訊至本院均未供述被告對其有為任何恐嚇性
      言語等，是縱若被告曾有持槍指向被害人頭部之動作，究
      係被告欲毆打被害人之前置動作，亦或被告係基於恐嚇之
      犯意為之，依被害人之指訴，證人、同案被告等之供述及
      卷內所存之證據，尚無法確認辨明之，依罪疑惟輕之原則
      ，自應為被告有利之認定。
（四）綜上論述，本案查無確切之證據足以證明被告有上開公訴
      人所指恐嚇之犯行，公訴人指訴被告此部分之犯嫌，尚屬
      不能證明。惟因公訴人認此部分與被告前開論罪科刑部分
      ，有牽連犯之裁判上一罪關係，爰不就此另為被告無罪之
      諭知，附此敘明。
據上論斷，應依刑事訴訟法第299 條第1 項前段、第300 條，修
正前槍砲彈藥刀械管制條例第11條第4 項，刑法第2 條第1 項但
書、第11條前段、第42條第2 項、第38條第1 項第1 款、第74條
第1 款、第93條第1 項，罰金罰鍰提高標準條例第2 條，判決如
主文。
本案經檢察官乙○○到庭執行職務。
中　　華　　民　　國　　94　　年　　4　　月　　21　 　日
               刑事第八庭  審判長法  官　　陳樹村
                                 法  官    吳俊龍
                                 法  官    林意芳
以上正本證明與原本無異。
如不服本判決，應於收受送達後10日內向本院提出上訴書狀。
中　　華　　民　　國　　94　　年　　4　　月　　21　 　日
　　　　　　　　　　　　　　　　 書記官    曾秀鳳
附錄本判決論罪科刑法條全文：
槍砲彈藥刀械管制條例第11條
未經許可，製造、販賣或運輸第四條第一項第一款所稱其他可發
射金屬或子彈具有殺傷力之各式槍砲者，處五年以上有期徒刑，
併科新臺幣一千萬元以下罰金。
未經許可，轉讓、出租或出借前項所列槍砲者，處三年以上十年
以下有期徒刑，併科新臺幣七百萬元以下罰金。
意圖供自己或他人犯罪之用，而犯前二項之罪者，處無期徒刑或
七年以上有期徒刑，併科新臺幣一千萬元以下罰金。
未經許可，持有、寄藏或意圖販賣而陳列第一項所列槍砲者，處
一年以上七年以下有期徒刑，併科新臺幣七百萬元以下罰金。第
一項至第三項之未遂犯罰之。
